臺灣高等法院臺南分院刑事判決　　　　　　　 九十一年度上訴字第六九號　 Ｃ
　　　上　訴　人　臺灣雲林地方法院檢察署檢察官
　　　被　　　告　丁　○　○
　　　指定辯護人　本院公設辯護人　丙　○　○
右上訴人因被告違反毒品危害防制條例案件，不服臺灣雲林地方法院九十年度訴字第
二四二號中華民國九十一年四月三十日第一審判決（起訴案號：臺灣雲林地方法院檢
察署八十九年度偵字第四三二三號），提起上訴，本院判決如左：
      主      文
原判決撤銷。
丁○○連續販賣第一級毒品，累犯，處有期徒刑拾貳年，褫奪公權捌年。扣案之海洛
因拾壹包（合計淨重貳柒點參伍公克、包裝重參點玖陸公克）、摻有海洛因之香煙壹
支及含有海洛因殘渣之分盛吸管貳支、研磨器壹組、殘渣袋壹枚，均沒收銷燬之；另
扣案之小剪刀壹支、分裝袋參大包（共計貳佰柒拾捌枚），及未扣案之000000
0000號行動電話壹具，均沒收。販賣毒品所得財物新台幣壹萬捌仟元沒收，如全
部或一部無法沒收時，以其財產抵償之。
      事      實
一、丁○○曾有妨害自由、藥事法、違反麻醉藥品管理條例及妨害風化等犯罪前科，
    其中於民國（下同）八十五年間，因違反麻醉藥品管理條例案件，經原審法院判
    處有期徒刑六月確定，於八十五年十一月二十九日執行完畢。頃因販賣安非他命
    案件，經原審法院判處有期徒刑九年四月，甫由臺灣高等法院臺南分院及最高法
    院判決駁回上訴而確定。另因施用第一級毒品海洛因，經法院裁定強制戒治，嗣
    因戒治成效評定為合格，由法院裁定停止戒治，所餘戒治期間，交付保護管束，
    於八十九年五月九日出戒治所。詎丁○○於交付保護管束期間，不知潔身自愛，
    竟基於營利之意圖暨概括犯意，以其行動電話0000000000號為聯絡工
    具，分別於八十九年六月下旬二十幾號某日、同年七月初某日、同年七月底某日
    、同年八月六日下午六時許，連續在雲林縣古坑鄉水碓村往荷苞村方向構築中二
    高工程之「涵洞」東側口及水碓村往荷苞村過嘉南水圳三十公尺轉彎處柳丁園路
    旁等處，各以新台幣（下同）三千元一包、五千元十包、三千元三包、七千元十
    四包，共計四次販賣第一級毒品海洛因予甲○○施用。嗣經甲○○於另犯之違反
    毒品危害防制條例案件之警、偵、審訊中供承上情。並經警於八十九年十月十六
    日下午二時三十分許，持台灣雲林地方法院檢察署（下簡稱乙○○○○）檢察官
    簽發之搜索票，前往丁○○之住處即雲林縣古坑鄉荷苞村荷苞厝三十一號查獲，
    扣得第一級毒品海洛因十一包（合計淨重二七點三五公克、包裝重三點九六公克
    ）、摻有海洛因香煙一支及含海洛因殘渣之分盛吸管二支、研磨器一組及殘渣袋
    一枚；小剪刀一支、分裝袋三大包（每包封袋雖均標示一百枚，但經細算合計二
    百七十八枚）。
二、案經雲林縣警察局移送臺灣雲林地方法院檢察署檢察官偵查起訴。
      理      由
一、被告丁○○固坦承於上揭時地，遭警查扣其所有之海洛因十一包、分盛吸管二支
    、小剪刀一支、分裝袋三大包、研磨器一組、摻有海洛因香煙一支及殘渣袋一枚
    另未扣案之0000000000號行動電話亦為其所有等事實不諱，惟矢口否
    認有上揭販賣海洛因之犯行，並辯稱：上開扣案之海洛因係我買來自己吸食之用
    （被告丁○○施用第一、二級毒品部分，業經原審法院以八十九年度訴字第四三
    九號判處有期徒刑一年六月），研磨器係要研磨海洛因用的，分裝袋則係為控制
    自己吸用之量所買，均非為販賣海洛因所用之物。而證人甲○○之歷次供詞，關
    於購買次數、時間、地點、金額互異，先後不符，且甲○○與被告間因有二萬元
    之金錢糾紛，雙方結怨，其證詞乃挾怨報復，不可採信云云。經查：
(一)本案係因檢察官偵辦另案被告賴正信施用第二級毒品安非他命案件時，賴正信供
    陳所施用之安非他命係打被告魏憲所有之0000000000號行動電話聯絡
    ，約在荷苞村的大圳交易購得，此有偵訊筆錄一份在卷可憑（見偵查卷第三十五
    頁正面），檢察官遂囑警持搜索票前往被告之雲林縣古坑鄉荷苞村荷苞厝三十一
    號住處搜索，當場除搜得安非他命外，尚查扣得上開海洛因、摻有海洛因香煙、
    分盛吸管、研磨器、殘渣袋、小剪刀及分裝袋等物，此有搜索票及搜索扣押證明
    筆錄各一份在卷足稽（見同上卷第三十六、三十六之一頁），嗣證人甲○○涉犯
    販賣毒品案件（原審法院八十九年度訴字第三八０號），於該案警訊、原審偵審
    中迭次供證稱：八十九年八月十日十時許為警查獲之海洛因九小包係向丁○○購
    得，購買的時間為遭查獲前約一個禮拜的某日晚上，在古坑鄉○○村○○○村○
    路上，向丁○○一次買十四包海洛因，花七千元購買，我施用一些，剩下被扣案
    之九包。我是到村內公共電話亭打0000000000號丁○○所有行動電話
    聯絡交易金額及地點等語（見同上卷第七十二頁正面、第七十六頁正面、第七十
    九頁正面），此亦有警訊筆錄、偵查筆錄及一審審判筆錄各一份在卷足稽（見同
    上卷第七十一頁至第八十一頁），檢察官遂提訊斯時在臺灣雲林監獄另案執行之
    甲○○具結證稱：共向丁○○買四次海洛因，最多買七千元，最少買三千元，第
    一次是六月二十幾號左右某日晚上，我在公共電話亭打0000000000號
    電話，他叫我過去，我向他買三千元，地點在他家，第二次、第三次的購買時間
    想不起來，只記得我用錢買了四次，有一次是約在荷苞厝往水碓方向的路邊交易
    ，最多買七千元，最少買三千元，最後一次是八十九年八月七日晚上七時許（是
    被查獲八月十日那天的上個禮拜天，按應係八月六日，有該月之月曆可查），我
    直接跑去他家，他叫我錢先給他，他叫我去柳丁園等他，隔五分鐘許，他就送到
    該柳丁園給我，共十四包海洛因，全部半錢，七千元等語（見同上卷第一一０頁
    反面、第一一一頁正面、第一四三頁反面、第一六九頁反面）；而於原審調查中
    亦證稱：有跟丁○○購買海洛因，八十九年六月二十幾號的時候，最後一次是同
    年八月六日，共買過四次，第一次我打0000000000號行動電話給他，
    當時我買三千元，多重不知道，第二次買五千元，在古坑荷苞村的柳丁園買的，
    第三次在古坑鄉中二高工程之「涵洞」靠近丁○○的村莊買的，最後一次買七千
    元十四包共半錢等語（見原審卷第一一五頁），於本院調查中證稱：我在八十九
    年八月六日晚上六點左右打0000000000號電話，以七千元向被告買的
    ，我記得是我被查獲的前一個星期日買海洛因十四包，查獲時已吸用剩下九包，
    我在警局說買五次，是大概說的，在一審說買四次較為正確等語（見本院九十一
    年八月十四日訊問筆錄），又證稱：（八十九年）七月底在古坑鄉中二高工程之
    「涵洞」那裡，大概是三千元買五包，八十九年七月初第二次交易在柳丁園是五
    千元買十包等語（見本院九十一年八月二十八日訊問筆錄），由以上證詞就其與
    被告聯絡購買海洛因之方式、次數、包數、金額及交易地點等基本事實，前後描
    述具體明確而有符合之處。且證人甲○○確實於八十九年八月十日十時許，在其
    雲林縣古坑鄉○○村○○路四十之四號二樓住處為警查獲，並扣得海洛因九包，
    此有雲林縣警察局斗南分局八十九年八月十日斗警刑字第一四九五一二號解送人
    犯報告書及收受扣押物清單個一紙在卷可稽（見偵查卷第六十八頁反面至第七十
    頁），又0000000000號行動電話之使用者，確係被告於八十九年五月
    六日申用無訛，此有東信電訊股份有限公司檢附使用者資料一份在卷足稽（見偵
    查卷第二五一、二五二之二頁），均足佐證證人甲○○上開指證被告確曾以00
    00000000號行動電為聯絡工具，連續販賣海洛因予伊等情非虛，堪予採
    信。
(二)再觀諸證人甲○○前後指陳被告確有販毒予伊，且就第一次係在八十九年六月二
    十幾日左右三千元買一包，最後一次係於八十九年八月六日七千元買十四包等情
    ，自始至終均無不一致，至於其涉犯原審法院八十九年度訴字第三八０號販賣毒
    品一案，於該案警訊中稱買五次（見偵查卷第七十二頁反面），但於本院調查時
    已陳明斯時其係大概說的，並再次肯定係購買四次，先後金額及數量為三千元一
    包、五千元十包、三千元三包、七千元十四包等情明確（見本院九十一年八月十
    四日、二十八日訊問筆錄），雖其又於本案九十年四月十八日偵訊中先稱買的次
    數不止四次，但接續陳述亦肯定係購買四次；另就購買之地點，其於迭次偵審訊
    有稱在他家，有稱地點均在外面；就最後一次向被告購買海洛因係八十九年八月
    六日下午四、五點，或晚上七時許，抑或晚上六點左右，前後所述或許不一，然
    此甲○○於偵查及本院調查中亦表示其記性不好所致，而其於偵查中補充陳述稱
    ：第二次交易係在八十九年七月初，地點也在柳丁園；第三次在七月底某日，地
    點在水碓村往荷苞村方向正構築中二高工程之「涵洞」東側口等語，惟經檢察事
    務官依其所述前往「涵洞」與「柳丁園」勘查，並請管區警員拍照後提示甲○○
    指認，甲○○卻指正其所謂「柳丁園」並非在涵洞東端，而係涵洞西端，再往水
    碓方向前行，至離大圳東端前方三十公尺轉彎處之柳丁園，始為其與被告交易毒
    品之地點（見偵查卷第二六七頁反面、第二六八頁正面）。嗣檢察事務官再次前
    往查勘，始覓得甲○○所謂「柳丁園」之正確位置，再囑警拍照後又提示甲○○
    確認，此有甲○○於九十年五月四日十六時偵訊時當庭所繪簡圖一紙、勘驗筆錄
    及附圖各二紙、地圖一紙及照片十三幀附卷足稽（見偵查卷第二三九頁、第二五
    九頁至第二六一頁、第二六三頁、第二六四頁、第二六九頁、第二八二頁、第二
    八三頁），是則甲○○對於如何向被告丁○○購買海洛因之時間、次數、地點，
    由其供述尚非不能確定。況衡諸情理，一般人對事隔多日前所發生之事情細節，
    難免因一時無法記憶，致前後陳述而有所出入，須慢慢予以回想，始能逐漸恢復
    記憶，證人甲○○自亦難免，其於本院兩次調查中已漸記憶而明確供述如上，堪
    憑以認定被告確實有以其行動電話0000000000號為聯絡工具，分別於
    八十九年六月下旬二十幾號某日、同年七月初某日、同年七月底某日、同年八月
    六日下午六時許，連續在雲林縣古坑鄉水碓村往荷苞村方向構築中二高工程之「
    涵洞」東側口及水碓村往荷苞村過嘉南水圳三十公尺轉彎處柳丁園路旁等處，各
    以三千元一包、五千元十包、三千元三包、七千元十四包，共計四次販賣第一級
    毒品海洛因予甲○○施用至明。
(三)此外，復有扣案之白色粉末十一包、香煙一支、分盛吸管二支、研磨器一組、殘
    渣袋一枚、小剪刀一支及分裝袋三大包在卷足稽，並經檢察官勘驗結果：分裝袋
    三大包每包封袋雖均標示一百枚，但經細算合計二百七十八枚，研磨器內及殘渣
    袋內沾有白粉，此有勘驗筆錄一份在卷足稽（見偵查卷第一五一頁），經送鑑定
    結果，亦確認送驗白粉十一包含有海洛因成份，香煙一支檢出含有海洛因成份，
    分盛吸管二支均檢出含有海洛因及安非他命成份，研磨器一組檢出含有海洛因及
    蔗糖成份，殘渣袋一枚檢出殘留有海洛因成份，此有法務部調查局八十九年十一
    月十三日（八九）陸（一）字第八九一八０二一九號、內政部警政署刑事警察局
    八十九年十一月二十九日刑鑑字第一八五六六０號、第一八五六八八號及憲兵司
    令部刑事鑑識中心九十年五月十八日（九０）綱得字第０六四六九號等鑑驗通知
    書四份在卷足佐（見同上卷第二十八頁至第三十頁、第二五四頁）。再查，被告
    自承平日以充當司儀及買賣柳丁為生，並無固定收入，每月收入大約三萬元左右
    ，且已將房屋貸款三十萬元以為經濟來源，並向其女兒借款二萬五千元（見同上
    卷第一四五頁反面、第一七一頁反面），足見其日常經濟並非寬裕，則衡諸情理
    ，上開海洛因十一包合計淨重達二七點三五公克，數量、價值不少，洵非一般吸
    食者如被告之經濟能力所堪擁有，其有以之供販賣以獲取資金再購毒以充實貨源
    至明。又上開分裝袋有三大包（每袋長寬為七ｘ四．五公分），內裝小分裝袋（
    每袋長寬為三ｘ二公分）計二七八枚，此有勘驗筆錄一份在卷足稽（見同上卷第
    一五一頁），倘誠如被告所言，係方便其個人吸食分裝所用，則以數枚分裝袋輪
    流替換已堪使用，何需備用分裝袋達二七八枚之多，已有疑義，所稱使用過之小
    分裝袋即燒掉云云，不足採取。再者，被告自承平日施用毒品方式，係以海洛因
    摻入香煙中點燃吸食，在家裡吸食則有重複使用殘渣袋乙情（見同上卷第一四四
    頁反面、第一四五頁正面），而查獲現場並無業已使用過之殘渣小分裝袋，此亦
    為被告所是認（見同上卷第一四五頁正面），而扣案之殘渣袋一枚，其長寬為七
    ｘ四．五公分，顯與被告所供自己食用時分裝使用之長寬為三ｘ二公分小分裝袋
    不同，足見被告平日並未使用長寬為三ｘ二公分小分裝袋分裝毒品供自己食用，
    而係使用之長寬為七ｘ四．五公分之上開殘渣袋至明，其備用之上開二七八枚之
    小分裝顯係供販賣時盛裝毒品之用，應堪認定。
(四)又固查證人甲○○於八十九年八月十日為警查扣九包海洛因，毛重三公克，淨重
    一．三五公克，平均每小包毛重０．三三公克，淨重０．一五公克；設若依其所
    述該次向被告共購買十四包，推算毛重合計為四．六二公克，淨重應為二．一公
    克，但甲○○又稱該十四包海洛因總重量，經被告告知重為「半錢」，換算為一
    ．八七五公克（一錢等於三．七五公克），與上開推算之十四包海洛因之淨重相
    較，竟超過原購買之半錢有０．二二五公克，即多出一包淨重０．一五公克有餘
    ，惟查證人甲○○指述被告販賣其半錢之海洛因云云，衡諸情理，此僅係其於獲
    案時之大略陳述而已，並非其購買時有當場秤量而得知確實所購十四包海洛因每
    包均一樣重量而總重量為「半錢」，因此上開換算尚非當然，難執證人甲○○上
    開大略指述「半錢」與其扣案所剩九包海洛因證物之重量為基準換算成十四包重
    量不符乙節，據為被告有利認定之依據。又雖被告丁○○為警所查扣之海洛因純
    度為百分之四六．四０，而研磨器一組檢出海洛因及蔗糖成份，與證人甲○○為
    警所查扣之海洛因純度為百分之三三．九０，除海洛因成分外，尚羼有咖啡因等
    情，有上開法務部調查局及內政部警政署刑事警察局鑑檢通知書在卷可按，二者
    之毒品純度雖互異，所摻雜之成份丁○○為糖粉，甲○○為咖啡因亦有別，惟查
    ，被告與證人甲○○分別遭查獲之時間為八十九年十月十六日下午二十三十分許
    及同年八月十日十時許，此有警局解送人犯報告書二份載明足稽（見同上卷第二
    頁、第六十八頁反面），所查扣上開海洛因兩批之時間相距有兩月餘，顯非同一
    貨源，且販賣時欲摻以糖粉或咖啡因，尚非被告所不能為之，因此，尚難據此遂
    謂無法認定證人甲○○持有之海洛因確係出自被告而遽採為被告有利認定之依據
    。
(五)至於被告丁○○辯稱：證人甲○○因欠林素貞二萬或三萬元債務，我乃於八十九
    年八月三日持筍刀至高健雄家向甲○○討債，讓甲○○顏面盡失，致與我交惡，
    他就挾怨報復云云。惟查關於該筆債務糾紛，甲○○自始至終，均未否認，並表
    明被告對其暴力討債，伊係心有不甘等語，然二人之糾紛縱係屬實，然衡諸情理
    及社會經驗法則，欠二萬或三萬元債務，事屬微小，尚非難予解決，證人甲○○
    當無虛構案情而誣陷被告販毒重罪之必要。況被告遭收押後聽聞亦收押在監所之
    甲○○缺錢，曾利用會客時囑其女魏惠民寄款二千元予證人甲○○，此有台灣台
    南監獄九十年三月九日之保管金接見收入明細表影本及戶籍謄本在卷可按（見同
    上卷第一二六頁、第一二七頁），其顯係示好，以圖使證人甲○○為被告脫罪至
    明。衡情證人甲○○必因而心存感激，然其仍堅指被告有販毒予伊，並供出寄款
    上情，設若被告確實未販毒，證人甲○○當不致如此，足見證人甲○○摘發被告
    不法犯行之意甚堅，益徵被告確實有販毒予證人甲○○無訛。又目前政府有鑑於
    毒品危害社會及國民健康甚鉅，因之查緝甚嚴，苟被告無從中賺取差價牟利，其
    縱係至愚亦無甘冒嚴刑峻罰及被查獲之風險，將海洛因供人無償吸用之理？益徵
    被告有營利之意圖甚明。綜上所述，參互印證，故被告上開所辯，顯係事後卸責
    之詞，不足採信。其事證甚為明確，犯行洵堪認定。又按測謊之鑑定，係就受測
    人對相關事項之詢答，對應其神經、呼吸、心跳等反應而判斷，其鑑驗結果有時
    亦因受測人之生理、心理因素而受影響，該鑑驗結果固可為審判之參考，但非為
    判斷之唯一絕對之依據，鑑驗結果是否可採，仍應由法院斟酌取捨。且測謊結果
    之信憑性常因主客觀因素之不同而異其結論，而前述測謊結果，於法僅供認定事
    實之參考，法院於認定事實時仍應本於自由心證之原則，就卷內之各項證據，依
    證據法則詳予推求，非得一概以測謊之結果為斷，本件依現存證據資料已可得判
    斷之心證，是即無測謊之必要，附此敘明。
二、按海洛因係毒品危害防制條例第二條第二項第一款所稱之第一級毒品。核被告丁
    ○○所為係犯毒品危害防制條例第四條第一項之販賣第一級毒品罪。被告持有海
    洛因之低度行為為販賣之高度行為所吸收，不另論罪。被告先後多次販賣第一級
    毒品之犯行，反覆實施，時間緊接，所犯之犯罪構成要件相同，顯係基於概括之
    犯意而為，應依連續犯規定論以一罪，惟本罪法定刑為死刑或無期徒刑，依法不
    得加重其刑。又被告曾於八十五年間，因違反麻醉藥品管理條例案件，經原審法
    院判處有期徒刑六月確定，於八十五年十一月二十九日執行完畢，有臺灣高等法
    院被告全國前案紀錄表附卷可稽，被告於五年內再犯本件有期徒刑以上之罪，為
    累犯，惟本罪法定本刑為死刑或無期徒刑，依法不得加重，併此敘明。又被告販
    賣毒品海洛因之犯行僅有四次，次數不多、時間亦不長，數量非鉅，所得利益亦
    非多，與坊間大盤商之動輒大量販賣或轉讓毒品者尚屬有別，情輕法重，如予宣
    告最輕法定刑無期徒刑，仍顯屬過重，其犯罪情節衡情尚不無可憫之處，爰依刑
    法第五十九條之規定減輕其刑。
三、本院如上所述認被告所為，係犯毒品危害防制條例第四條第一項之販賣第一級毒
    品罪。詎原審疏未詳加調查證據及未細心勾勒案情，遽以無證據證明被告犯罪，
    而為諭知無罪之判決，尚嫌速斷。檢察官上訴意旨執此指摘原判決有不當之處，
    為有理由，自應由本院將原判決予以撤銷改判。爰審酌被告之素行、犯罪動機、
    目的、手段、所犯販賣第一級毒品之時間、數量，殘害他人身心健康至鉅，危害
    社會秩序，犯罪後又未能坦承犯行、飾詞圖卸刑責等一切情狀，量處如主文第二
    項所示之刑。至扣案之海洛因十一包（合計淨重二七點三五公克、包裝重三點九
    六公克）、摻有海洛因香煙一支及含海洛因殘渣之分盛吸管二支、研磨器一組及
    殘渣袋一枚，不問屬於何人所有，均應依毒品危害防制條例第十八條第一項前段
    之規定沒收銷燬之。另扣案之小剪刀一支、分裝袋三大包（每包封袋雖均標示一
    百枚，但經細算合計二百七十八枚），及未扣案但無證據足證其已滅失之000
    0000000號行動電話，均為被告所有，且係供被告販賣第二級毒品安非他
    命罪所用之物，業據被告供承或本院如上述已認定明確，應依刑法第三十八條第
    一項第二款之規定沒收之。又被告販賣毒品海洛因所得之財物計一萬八千元，應
    依毒品危害防制條例第十九條第一項之規定宣告沒收，如全部或一部不能沒收時
    ，以其財產抵償之。
據上論斷，應依刑事訴訟法第三百六十九條第一項前段、第三百六十四條、第二百九
十九條第一項前段，毒品危害防制條例第四條第一項、第十八條第一項前段、第十九
條第一項，刑法第十一條前段、第五十六條、第四十七條、第三十八條第一項第二款
、第五十九條，判決如主文。
本案經檢察官邱克斌到庭執行職務。
中    華    民    國      九十一      年      十      月      八        日
                                  臺灣高等法院臺南分院刑事第一庭
                                      審判長法官  鄭    文    肅
                                            法官  黃    三    哲
                                            法官  王    浦    傑
右正本證明與原本無異。
如不服本判決，應於判決送達後十日內向本院提出上訴狀，其未敘述理由者並應於提
出上訴狀後十日內向本院補提理由書（應附繕本)。
                                      法院書記官  蔡    振    豐
中    華    民    國      九十一      年      十      月      十五      日
附錄法條：
毒品危害防制條例第四條第一項：製造、運輸、販賣第一級毒品者，處死刑或無期徒
                              刑；處無期徒刑者，得併科新台幣一千萬元以下罰
                              金。
